臺灣高雄地方法院刑事判決　　　　　　　96年度簡上字第72號
上　訴　人
即　被　告　乙○○
上列上訴人因詐欺案件，不服本院高雄簡易庭95年度簡字第3888
號中華民國95年11月27日第一審刑事簡易判決（臺灣高雄地方法
院檢察署檢察官聲請簡易判決處刑案號：95年度偵字第7693 號
），提起上訴，本院管轄之第二審合議庭判決如下：
    主  文
上訴駁回。
    事  實
一、本案經本院審理結果，第一審判決之認事、用法及量刑均無
    不當，應予維持，除補充本件之證據能力如下之外，餘均引
    用前揭判決書記載之事實、證據及理由之記載（如附件）：
    檢察官於聲請簡易判決處刑書所引憑以認定被告犯行之證據
    ，為被告以外之人於審判外之言詞或書面陳述，原無證據能
    力，惟上訴人即被告乙○○於本院調查證據時，經審判長提
    示後，已知有刑事訴訟法第159 條第1 項不得為證據之情形
    ，惟未於言詞辯論終結前聲明異議，本院審酌上開證據作成
    時，其虛偽之可能性極小，且與本案之待證事實，具有相當
    之關聯性，認為適當，依同法第159 條之5 第2 項規定，應
    視為有同法條第1 項之同意，具有證據能力。
二、上訴人上訴意旨略謂：上訴人涉世未深，因友人告以其所有
    之存摺遺失，致家人無法匯款，於一念之差下，乃將存摺借
    予友人供其匯錢之用，不知竟因此涉案；又因知悉事態嚴重
    後，誤以為推說存摺遺失，自己及友人皆能無事，致遭認定
    不誠實而列為共犯，惟上訴人確實不知友人綽號「阿賢」借
    用存摺之動機，因相信朋友，才讓自己深陷痛苦深淵，請求
    明查還以清白；又上訴人經此教訓，已知所警惕，請求給予
    緩刑等語。經查：
  (一)上訴人於偵查、本院前審及本院審理，均坦承交付民壯路郵
    局之帳戶存摺、印章等物予綽號「阿賢」之成年男子，並於
    94年11月24日與該男子前往郵局辦理更換印鑑、申請電話語
    音服務等事項，且有郵政存簿儲金儲戶申請變更帳戶事項申
    請書、郵政存簿儲金儲戶申請（變更、終止）使用電話語音
    服務申請書等資料在卷可查；嗣於95年11月25日被害人熊巫
    雪花遭不詳姓名之詐欺集團成員詐騙30萬元，並匯入上訴人
    前述帳戶，及於同日被害人甲○○遭詐欺集團成員以其子遭
    綁架要求匯付贖款詐騙，惟經報警而未得手（依警方指示匯
    款1 元至上訴人上述帳戶），亦經被害人熊巫雪花、甲○○
    於警詢證述明確，且有被告上述帳戶之交易明細表、郵政國
    內匯款單、自動櫃員機匯款收據及中華郵政股份有限公司儲
    匯處95年9 月12日儲字第0950001585號函在卷可稽。而金融
    存款帳戶，攸關存戶個人財產權益之保障，專屬性甚高，衡
    諸常理，若非與本人有密切關係，不可能提供個人帳戶供他
    人使用，縱有交付個人帳戶予他人使用之特殊情形，亦係交
    付熟識之人及先行瞭解他人使用帳戶之目的始行提供，參以
    報章雜誌及新聞媒體，經常報導詐騙集團利用大量收購之他
    人存款帳戶，以隱匿其等詐欺取財犯罪之不法行徑，規避執
    法人員之查緝，並掩飾、確保因自己犯罪所得之財物，類此
    在社會上層出不窮的案件，亦多所報導及再三揭露，是避免
    此等專屬性甚高之物品被不明人士利用為與財產有關之犯罪
    工具，亦應為一般生活認知所應有之認識，否則應不難預見
    可能遭他人濫用；上訴人係成年人，自承曾聽聞詐騙集團撥
    打電話行詐之事，並曾經歷其事，對於詐騙集團使用他人帳
    戶供匯款之用，以規避檢警機關之查緝，應知之甚詳，竟仍
    將上開銀行帳戶之存摺等物件提供給年籍均不詳、綽號「阿
    賢」者使用，足見上訴人有容忍綽號「阿賢」者或其他詐欺
    集團成員利用其帳戶犯詐欺取財罪之不確定故意，上訴人犯
    行已極明確，自堪予認定。
  (二)又按法官於有罪判決中，應如何量處罪刑，為實體法賦予審
    理法官裁量之刑罰權事項，法官行使此一裁量權，自得依據
    個案情節，參諸刑法第57條所定各款犯罪情狀之規定，於該
    法定刑度範圍內，基於合義務性之裁量，量處被告罪刑；量
    刑之裁量權乃憲法所保障法官獨立審判之核心，法院行使此
    項裁量權，亦非得以任意或自由為之，仍應受一般法律原理
    原則之拘束，即仍須符合法律授權之目的、法律秩序之理念
    、國民法律感情及一般合法有效之慣例等規範，尤其應遵守
    比例原則及平等原則之意旨，否則即可能構成裁量濫用之違
    法，有最高法院86年台上字第7655號判決要旨足參。準此，
    法官如非有裁量逾越或裁量濫用之明顯違法情事，自不得擅
    加指摘其違法或不當，即使上級審對下級審裁量權之審查，
    亦應同此標準。原審判決已審酌上訴人將郵局帳戶之存摺等
    物件提供他人詐欺取財使用，紊亂社會正常交易秩序，並使
    檢警難以追查緝捕，被害人難以追償，助長詐欺歪風，所造
    成之危害自非輕微，當應受有相當程度之刑事非難，且其犯
    罪後矢口否認犯行，態度欠佳等一切情狀，因而量處有期徒
    刑6 月，並無恣意違法之處，且量刑尚稱妥適，上訴人指摘
    原審判決認定事實不當，請求判處無罪或給予緩刑等語，並
    無理由。
三、核上訴人所為，係犯刑法第30條第1 項、第339 條第1 項之
    幫助詐欺取財罪嫌。被告以一提供帳戶之行為，幫助他人連
    續向被害人熊巫雪花、甲○○施詐，為幫助連續，就幫助犯
    而言，僅有一次犯罪行為（被害人熊巫雪花部分為詐欺既遂
    ，被害人甲○○部分為詐欺未遂）。而上訴人行為後，刑法
    於94年2 月2 日經總統令修正公布，於95年7 月1 日施行，
    而比較修正前刑法第339 條第1 項詐欺取財罪法定刑原為「
    5 年以下有期徒刑、拘役或科或併科1 千元以下罰金」，依
    修正前刑法第33條第5 款規定罰金數額應為1 元以上；惟依
    95 年6月14日公布之刑法施行法第1 條之1 規定，修正後該
    罪之法定刑度應為「5 年以下有期徒刑、拘役或科或併科新
    臺幣3 萬元以下罰金」，而修正後刑法第33條第5 款提高罰
    金數額為新臺幣1 千元以上，並以百元計算之。又修正前刑
    法第41條第1 項前段原為「犯最重本刑為5 年以下有期徒刑
    以下之刑之罪，而受6 個月以下有期徒刑或拘役之宣告，因
    身體、教育、職業、家庭之關係或其他正當事由，執行顯有
    困難者，得以1 元以上3 元以下折算一日，易科罰金。」，
    且上訴人行為時之易科罰金折算標準，依修正前罰金罰鍰提
    高標準條例第2 條前段（現已刪除）規定，係就其原定數額
    提高為100 倍折算1 日，故上訴人行為時之易科罰金折算標
    準乃以銀元300 元折算1 日，經折算後應以新臺幣900 元折
    算為1 日；惟修正後刑法第41條第1 項前段則為「犯最重本
    刑為5 年以下有期徒刑以下之刑之罪，而受6 個月以下有期
    徒刑或拘役之宣告者，得以新臺幣1000元、2000元或3000元
    折算一日，易科罰金。」。比較修正前、後所定之罰金最低
    刑及易科罰金折算標準，顯以修正前規定較有利於上訴人（
    最高法院95年5 月23日刑事庭第8 次會議決議參照）。原審
    依刑法第2 條第1 項前段、第339 條第1 項、第30條第1 項
    前段、第2 項、修正前刑法第41條第1 項前段，罰金罰鍰提
    高標準條例第1 條前段、修正前罰金罰鍰提高標準條例第2
    條（現已刪除）、現行法規所定貨幣單位折算新臺幣條例第
    2 條規定，並審酌上訴人所為使被害人受有損害難以追償，
    助長詐欺歪風，造成之危害非輕，犯後復否認犯行，態度欠
    佳等一切情狀，量處有期徒刑6 月，並諭知以銀元300 （即
    新台幣900 元）折算1 日為易科罰金之折算標準，經核認事
    用法尚無不合，量刑亦稱妥適，上訴人以前揭所述之理由，
    提起上訴，為無理由，應予駁回。。
據上論斷，應依刑事訴訟法第455 條之1 第1 項、第3 項、第
368 條、第373 條，判決如主文。
中　　華　　民　　國　　96　　年　　4　　月　　30　　日
                    刑事第六庭  審判長法　官  曾逸誠
                                      法  官  林柏壽
                                      法  官  李  蓓
以上正本證明與原本無異。
不得上訴。
中　　華　　民　　國　　96　　年　　4 　　月　　30　　日
　　　　　　　　　　　　　　　　　　　書記官  何慧娟
